【裁判字號】    99,訴,41
【裁判日期】    991231
【裁判案由】    損害賠償
【裁判全文】
臺灣臺東地方法院民事判決                99年度訴字第41號
原      告  李連芳
            陳麗玉
共      同  邱聰安律師
訴訟代理人
被      告  台東縣台東地區農會
法定代理人  邱慶河
訴訟代理人  李泰宏律師
上列當事人間請求損害賠償事件，本院於民國99年12月31日言詞
辯論終結，判決如下：
    主  文
原告之訴駁回。
訴訟費用新臺幣參萬捌仟陸佰貳拾元，由原告負擔。
    事實及理由
壹、原告主張：
  一、(一)被告以：原告李連芳於96年1月18日邀同原告陳麗玉為
      連帶保證人，向其借款20,000,000元（下稱系爭借款）未
      清償，而持本院97年度裁全字第378號裁定（下稱系爭假
      扣押裁定）為執行名義，向本院民事執行處（下稱執行處
      ）聲請對原告之財產為假扣押執行，該執行處以97年度執
      全字第403號假扣押事件（下稱系爭假扣押執行事件）受
      理在案後，分別囑託臺東地政事務所、高雄地方法院
      民事執行處（下稱高雄法院執行處），先後就原告李連
      芳所有坐落臺東縣卑南鄉○○段1207地號土地（下稱系爭
      初鹿不動產）；原告陳麗玉所有坐落高雄市○○區○○
      段396地號土地，及土地上同段254建號建物（門牌號碼為
      ：高雄市○鎮區○○路48巷3弄30之1號，以下合稱系爭小
      港不動產），為假扣押查封登記。(二)而系爭假扣押裁定嗣
      經臺灣高等法院花蓮分院（下稱花蓮高分院）以97年度抗
      字第57號假扣押事件裁定廢棄（下稱第二審裁定）後，原
      告陳麗玉因信賴前揭裁定，遂將系爭小港不動產售予訴外
      人黎岳洋，而於97年10月30日簽立該不動產買賣契約書（
      下稱系爭買賣契約），且至98年3月9日止已收受部分之價
      金合計1,200,000元。惟被告卻不遵第二審法院之廢棄裁
      定，逕於97年11月17日引導高雄法院執行處為現場查封，
      而造成原告陳麗玉無法依前揭買賣契約之約定，於98年4
      月15日將系爭小港不動產移轉所有權登記予黎岳洋，而受
      有依該契約所載：除將已收一部分之價款1,200,000元退
      還外，併已賠償與前揭已收價款同額1,200,000元之懲罰
      性違約金。至於被告對第二審裁定提起抗告後，嗣經最高
      法院裁定：再抗告駁回，而確定在案。故被告之系爭假扣
      押裁定顯屬自始不當，但已使原告受有損害，復對原告構
      成侵權行為。(三)被告依自始不當之系爭假扣押裁定，對系
      爭初鹿不動產進行查封乙情，經遍傳附近居民，使被告理
      事楊招信偕同代書林信雄夫妻、及坐落在貸款土地上之媽
      祖廟主任委員李泰郎，誤認前揭土地將遭拍賣，而向原告
      洽商前揭媽祖廟用地之分割及買賣事宜；又原告自高雄至
      卑南鄉初鹿村購買農地四甲多，因經營「常安養生民宿」
      ，始向被告所貸之系爭借款，並無遲延之情，且該民宿之
      經營已上軌道、基礎已穩，卻突遭被告無故查封，均已使
      原告顏面無光，併已造成原告名譽之損害。請本院斟酌：
      系爭假扣押執行自97年9月15日查封系爭初鹿不動產，至
      98年6月30日撤回系爭假扣押執行事件止，期間長達9個月
      ，已造成原告債信不良、調度發生困難，須變賣系爭小港
      不動產以渡難關之情，爰依民事訴訟法第531條第1項前段
      假扣押裁定自始不當；民法第184條第1項前段、第195條
      第1項前段侵權行為之法律關係，請求被告應各賠償原告
      精神上之損害各新臺幣（下同）1,000,000元。(四)被告依
      自始不當之系爭假扣押裁定，查封系爭小港不動產，損害
      原告陳麗玉在鄰里間之信用，已造成原告陳麗玉名譽受損
      ，及依系爭買賣契約需賠償黎岳洋違約金1,200,000元之
      損害，爰依民事訴訟法第531條第1項前段假扣押裁定自始
      不當；民法第184條第1項前段、第195條第1項前段侵權行
      為之法律關係，請求被告應賠償原告精神上之損害新臺
      幣（下同）600, 000元；財產上之損害1,200,000元等
      語。
  二、聲明求為判決：(一)被告應給付原告李連芳名譽受損害之精
      神慰撫金1,000,000元；(二)被告應給付原告陳麗玉名譽受
      損害之精神慰撫金合計1,600,000元；財產上之損害1,200
      ,000元整，及均自99年10月1日起（即原告最後之狀紙送
      達被告之翌日）起至清償日止，按週年利率百分之5計算
      之利息｛見本院卷（下同）第170頁至第171頁｝。
貳、被告則以：
  一、(一)原告在被告聲請系爭假扣押裁定時，尚有97年7月、8月
      之系爭借款利息未清償。被告在系爭假扣押本院裁定後，
      係因原告藉故願與協商清還，以鬆懈被告之心防，而被告
      又誤以為第二審法院會定期開庭、或來函命被告補正，以
      致在程序上有所遲誤，而遭第二審法院為不利之廢棄裁定
      。(二)且原告自認該時經濟困頓，故出售系爭小港不動產，
      惟已入款之部分價金1,200,000元，卻未用以償還系爭借
      款，顯有脫產之行為。被告於97年11月17日現場查封系爭
      小港不動產、於98年5月22日撤回對不動產之執行，至原
      告於99年3月15日解除系爭買賣契約止，其期間相距近一
      年，故前揭解約與系爭假扣押之執行，並無相當因果關係
      。且系爭假扣押執行，並未造成原告陳麗玉不能履行系爭
      買賣契約，故原告陳麗玉解除該契約，恐有通謀虛偽之情
      ，更有違系爭買賣契約之約定。(三)原告積欠系爭借款未清
      償為實情，且亦自承正脫售房、地以為解困，坊間即已知
      悉原告之困境，被告並未使其名譽受損。至於被告農會理
      事楊招信等人向原告洽購土地乙節，核屬其個人行為，與
      被告無涉。據此，被告系爭假扣押執行，並無造成原告名
      譽、財產受損，或有侵權之行為。(四)原告在被告撤回系爭
      假扣押執行後，迅將原告李連芳所有坐落臺東縣卑南鄉○
      ○段370地號土地，移轉所有權登記予訴外人吳文耀（即
      臺東地區農會釋迦產銷班班長）；原告陳麗玉將系爭小港
      不動產移轉所有權登記予訴外人李格豪（即原告之子），
      被告於99年12月7日已對原告、前揭訴外人向本院提起撤
      銷前開所有權之移轉登記，並經本院以99年度重訴字第15
      號受理在案等語置辯，
  二、併聲明求為判決：駁回原告之訴（第172頁）。
參、下列事實為兩造所不爭執（第172頁至第176頁），自應堪信
    為真實，本院爰逕採為辯論及判決之基礎。
  一、原告李連芳於96年1月18日邀同原告陳麗玉為連帶保證人
      ，向被告借款20,000,000元，(一)約定：借款期間自96年
      1月18日起至99年1月18日止（系爭借據第2條）；償還
      方式：每月按期付息、到期還清本金（第3條第(一)款）；
      借款人、連帶保證人與被告所簽立之授信約定書所列各
      條款，將作為系爭借據之一部份（第6條第(二)款）（第111
      頁：系爭借據影本）。而依原告於96年1月18日在被告授
      信約定書（下稱系爭約定書）第5條第1項、第6條第1項約
      定：若原告任何一宗債務不依約清償本金、付息時，對被
      告所負之債務視為全部到期（第167頁：系爭約定書影本
      ）。原告李連芳於97年9月25之前，尚結欠自97年6月18日
      起之系爭借款利息未清償（第106頁、第112頁：系爭借款
      交易明細表、帳卡影本）。
  二、系爭假扣押裁定、執行經過：
    (一)被告於97年8月25日以：系爭借款，屆期不為清償，向本
      院對原告聲請假扣押裁定，經本院於97年8月25日以97年
      度裁全字第378號裁定（即系爭假扣押裁定）准予對原告
      之財產為假扣押後；被告於97年9月4日以系爭裁定為執行
      名義，聲請對原告之財產為假扣押執行（即系爭假扣押執
      行），分別囑託：臺東地政事務於97年9月15日就原告
      李連芳所有坐落臺東縣卑南鄉○○段1207地號土地（即系
      爭初鹿不動產）為假扣押查封登記（第123頁：該所法院
      囑託限制登記網路作業登記完畢通知清單影本）；臺灣
      高雄法院執行處通知高雄市前鎮地政事務所就原告陳麗玉
      所有坐落高雄市○○區○○段396地號土地，及土地上同
      段254建號建物（門牌號碼為：高雄市○鎮區○○路48巷3
      弄30之1號，即系爭小港不動產），於97年9月18日辦理假
      扣押查封登記（第134頁：該所法院囑託限制登記網路作
      業登記完畢通知清單影本），被告復於97年11月17日引導
      該院執行處為現場查封（第135頁：該通知影本）。
    (二)嗣經原告於97年9月26日對系爭假扣押裁定提起抗告，經
      花蓮高分院於同年10月8日分案，並於同年10月22日以97
      年度抗字第57號假扣押事件裁定，在主文欄記載：「原裁
      定廢棄。相對人（系指被告）於原法院之聲請駁回..。」
      ，在理由欄記載：「..惟相對人對於抗告人究有何浪費財
      產、增加負擔或將其財產為不利益處分，致達於無資力狀
      態等不能強制執行之情事，或有將移住遠方或逃匿等甚難
      執行之虞之情事，並未提出任何可使法院信其主張為真實
      之其他證據，顯就假扣押之原因未為任何釋明，縱相對人
      陳明願供擔保，依首開說明，仍不應准許假扣押之聲請。
      ..」等語（第146頁：該裁定書影本，即第二審裁定）。
    (三)嗣經被告於97年11月6日對第二審裁定提起抗告，經臺灣
      最高法院（下稱最高法院）於98年5月4日分案，並於同年
      6 月4日以99年度臺抗字第413號聲請假扣押事件裁定，並
      在主文欄記載：「再抗告駁回..。」，在理由欄記載：「
      .. 原法院因再抗告人未提出能即時調查之證據，釋明假
      扣押之原因，而將台東地院所為假扣押裁定廢棄，駁回再
      抗告人之假扣押聲請，依上說明，並無適用法規顯有錯誤
      之情事..。」等語（第160頁：該裁定書影本）。
    (四)被告於98年5月22日撤回對系爭小港不動產之執行（第126
      頁：該撤回執行筆錄影本），經本院於同日將上情函高雄
      法院執行處（第127頁：該函文影本），經該院執行處於9
      9年9月15日函高雄市前鎮地政事務所塗銷該不動產之假扣
      押查封（第141頁：該執行處函文影本）。
    (五)被告於98年6月29日撤回系爭假扣押執行（第128頁：該撤
      回執行筆錄影本），經本院於99年6月30日函臺東地政事
      務所塗銷系爭初鹿不動產之假扣押之查封（第131頁：該
      執行處函文影本）。
  三、系爭小港不動產之買賣經過：
    (一)原告陳麗玉就系爭小港不動產售予訴外人黎岳洋，並於97
      年10月30日簽立不動產買賣契約書（下稱系爭買賣契約）
      內載：(1)總價額為5,200,000元（第2條）；(2)在第3條付
      款約定之付款明細表記載：簽約款：簽訂本約，賣方交
      付所有權狀之同時，買方一次付清（本款項包含定金）、
      金額200,000元；第二期款：97年12月5日，雙方備齊移
      轉登記所需證件及用印之同時，買方一次付清，金額500,
      000元；用印款：98年3月10日，雙方於稅單核下後完納
      稅款及查無欠稅和依本約交付擔保本票之同時，買方一次
      付清，金額500,000元；完稅款：98年4月15日，所有權
      移轉完竣後，賣方依第九條規定點交標的物予買方之同時
      ，買方以現金，即期票據或依本約第四條規定履行給付之
      ，金額2,400,000元；尾款：雙方約定給付尾款時，會
      同至原貸款銀行處辦理代償，以未償債務來抵付尾款，金
      額1,600,000元（第3條付款之約定）。另在前揭付款明細
      欄項下，記載：971030現金交付，不另立收據，並經原告
      陳麗玉簽章；在第二期款、用印款之簽收欄，分別簽
      註：971126、20萬；971203、30萬；980309等字句。
      (3)在第10條違約罰則第二項記載；「..賣方如不履行契約
      所定各項義務時，即為賣方違約，買方得限期催告履行，
      逾期仍不履行即予解除契約，賣方除應將所收價款全部退
      還外，並應同時賠償與已收價款同額金額作為懲罰性違約
      金。」（第18頁至第20頁：系爭買賣契約書影本）。
    (二)依卷附第21頁至第25頁原告陳麗玉在臺灣郵政股份有限公
      司小港郵局所開立存簿帳號為00000000000000號帳戶之郵
      政除簿儲金簿（下稱系爭帳戶）內載：黎岳洋先後於97
      年11月26日、97年12月3日、98年3月9日，分別匯款
      200,000元、300,000元、500,000元至該帳戶。
    (三)原告陳麗玉於99年3月15日與黎岳洋所簽立之解除買賣契
      約書內載：「立解約書人陳麗玉（以下簡稱賣方）、黎岳
      洋（以下簡稱賣方）雙方因97年10月30日訂立不動產買賣
      契約書事宜，同意解除，並約定解除內容如下：一、買方
      同意賣方返還已收價金新臺幣120萬元，因賣方一再解釋
      及央求，不另加收利息。二、依契約書第10條第2項約定
      ，賣方應賠償已付價金120萬元之賠償違約金。三、上開
      240萬元之價金及違約金，賣方應於民國99年6月30日前給
      付完畢，且賣方保證在99年6月30日前不得出售或抵押所
      買賣之房屋。四、為保證賣方於99年6月30日前給付上開
      240萬元完畢，賣方同意將原買賣房屋及土地之所有權狀
      交付買方保管，以防賣方出售或辦理抵押，於賣方給付22
      0萬元時，買方應將土地及建物所有權返還賣方。五、本
      件解除契約，買方除上開請求外，其餘請求拋棄，不得再
      對賣方主張任何其他權利。」（第31頁至第32頁：系爭解
      除契約書影本）。
    (四)依系爭帳戶內載：原告陳麗玉曾先後別於99年3月31日
      、99年4月6日、99年4月12日、99年5月1日、99
      年5月18日、99年5月19日，先後轉帳500,000元、5
      00,000元、500,000元300,000元、300,000元、3
      00,000元至黎岳洋之帳戶（第52頁、第56頁至第57頁：該
      存簿內載）。
  四、被告對原告向本院提起99年度重訴字第15號清償系爭借款
      事件（即系爭假扣押之本案訴訟），經本院於99年10月15
      日判決：「被告李連芳、陳麗玉應連帶給付原告新臺幣貳
      仟萬元，及自民國九十八年十二月十八日起至清償日止，
      按週年利率百分之一點九計算之利息，暨自民國九十九年
      一月十八日起，其逾期在六個月以內之部分，按上開利率
      百分之十；逾期超過六個月之部分，按上開利率百分之二
      十計算之違約金。」確定在案（第161頁至第166頁：該判
      決資料）。
  五、兩造對本院卷、系爭假扣押裁定卷、系爭假扣押執行卷、
      高雄法院97年度司執全助字第435號假扣押執行卷、第二
      審卷、最高法院卷內之證據資料之形式、實質真正，均不
      爭執。本件證據資料既已充足，無庸再調查其他證據，請
      法院依卷內證據資料而為判斷。
肆、本件經兩造同意行集中審理，並協議、整理限縮爭點為（第
    176頁至第177頁）：
  一、原告認為：被告以自始不當之系爭假扣押裁定，查封系爭
      初鹿不動產，係對原告之名譽造成損害，爰依民事訴訟法
      第531條第1項前段自始不當之損害；民法第184條第1項前
      段、第195條第1項前段侵權行為之法律關係，請求被告賠
      償非財產上之損害賠償（即精神慰撫金），有無理由？若
      有理由時，則被告應各給付原告之金額？
  二、原告陳麗玉認為：被告以自始不當之系爭假扣押裁定，查
      封系爭小港不動產，係對原告之名譽造成損害，及須依系
      爭買賣契約賠償違約金1,200,000元，爰依民事訴訟法第
      531條第1項前段自始不當之損害；民法第184條第1項前段
      、第195條第1項前段侵權行為之法律關係，請求被告賠償
      (一)非財產上之損害賠償（即精神慰撫金）、(二)前揭違約金
      之財產上損害，有無理由？若有理由時，則被告應給付原
      告之金額？
伍、得心證之理由
  一、原告以：被告查封系爭初鹿、小港不動產所依據之系爭假
      扣押裁定為自始不當，而依民事訴訟法第531條第1項前段
      之規定，請求非財產上之損害賠償（即精神慰撫金），有
      無理由？
      經查：「按受精神之損害得請求賠償者，以法律有明文規
      定者為限，如民法第18條、第19條、第194條、第195條、
      第979條、第999條等是。查被上訴人聲請查封上述抵押物
      ，縱其執行名義嗣後經抗告法院裁定予以廢棄確定，除上
      訴人受有財產上損害，可依法請求賠償外，要不得據以請
      求被上訴人賠償非財產上損害（本院50年台上字第1114號
      判例參照）。」（最高法院76年度臺上字第2550號裁判意
      旨參照，第188頁：上開判決資料）。據此，原告依前揭
      規定請求非財產上之損害賠償，非法所據，自不應准許甚
      明。
  二、原告以：被告查封系爭初鹿、小港不動產係侵權行為，爰
      依民法第184條第1項前段、第195條第1項前段侵權行為之
      法律關係，請求被告賠償非財產上之損害賠償（即精神慰
      撫金），有無理由？
      按「債權人就金錢請求欲保全強制執行者，固得聲請假扣
      押，但債權人聲請執行假扣押，是否應負侵權行為之責任
      ，應以假扣押之本案訴訟判決確定之結果以為斷；蓋本案
      判決如債權人勝訴確定，則其以假扣押保全強制執行之債
      權，即得受清償，自無侵權行為之可言；必債權人敗訴判
      決確定且須有故意或過失，始負侵權行為之責任，債務人
      方有損害賠償之請求權。」（最高法院78年度臺再字第35
      號裁判意旨參照，第188頁：上開裁判資料）；另「按因
      侵權行為所發生之損害賠償請求權，以有故意或過失不法
      侵害於他人權利，或故意以背於善良風俗之方法，加損害
      於他人為成立要件。此觀民法第184條第1項規定即明。所
      謂故意係指行為人對於構成侵權行為之事實，明知並有意
      使其發生或預見其發生，而其發生並不違背其本意而言。
      因之故意以聲請法院實施假扣押之手段，侵害他人權利之
      情形，必須行為人對於其聲請假扣押係屬侵權行為之事實
      ，明知並有意使其發生，或預見其發生，而其發生並不違
      背其本意，始足當之。例如明知對他人並無債權，或有債
      權明知他人無假扣押原因，而仍矇騙法院，聲請假扣押，
      以圖侵害他人之權利，或預見其侵害之發生，而不違背其
      本意者是。非謂假扣押之原因不存在，而債權人仍聲請假
      扣押者，當然構成侵權行為。」（最高法院76年度臺上字
      第2724號裁判意旨參照，第190頁：上開裁判資料）。經
      查：
    (一)原告李連芳於96年1月18日邀同原告陳麗玉為連帶保證人
      ，向被告借款20,000,000元，而原告李連芳於97年9月25
      之前，尚結欠自97年6月18日起之系爭借款利息未清償；
      另依系爭約定書第5條第1項、第6條第1項約定：若原告任
      何一宗債務不依約清償本金、付息時，對被告所負之債務
      視為全部到期（見兩造不爭執事項第一點所示），故被告
      係因原告利息未清償、系爭借款視為全部到期，而為系爭
      假扣押執行，核無違誤甚明。據此，被告並非：對原告本
      無債權，或雖有債權明知原告無假扣押原因，竟矇騙本院
      聲請假扣押，以圖侵害原告之權利，或雖預見其侵害之發
      生，而不違背其本意等節之事實。職是，被告對原告系爭
      不動產為系爭假扣押，並不符侵權行為之故意或過失之要
      件，應為昭然。
    (二)另系爭假扣押之本案，經被告對原告提起本院99年度重訴
      字第15號清償系爭借款事件（即系爭假扣押之本案訴訟）
      後，經本院於99年10月15日判決被告勝訴，嗣確定在案（
      見兩造不爭事項第四點），揆諸前揭說明，益徵佐證被告
      對系爭假扣押執行並無故意或過失，應無疑義。故原告之
      前揭請求復無理由，應為明確。
  三、原告陳麗玉以：被告查封系小港不動產所依據之系爭假扣
      押裁定為自始不當，致原告陳麗玉已依系爭買賣契約之約
      定，賠償1,200,000元之違約金，爰依民事訴訟法第531條
      第1項前段之規定，請求被告賠償上開財產上之損害賠償
      ，有無理由？
      按「假處分裁定因自始不當而撤銷者，債權人固應賠償債
      務人因假處分所受之損害，但必債務人確因假處分受有損
      害，且損害與假處分之間具有因果關係，始得請求賠償。
      」（最高法院60年臺上字第4703號判例意旨參照，第188
      頁：該判例資料）；另「假扣押查封之內容，係就陳宗地
      對系爭土地之「抵押權」禁止為讓與更名處分及塗銷登記
      ，足見抵押權之查封登記，不影響上訴人對系爭土地之管
      理或處分，其因將土地賣與訴外人任俞蓉，未能依其與任
      某所為之「特約」，於六個月內塗銷抵押權登記，縱受有
      損害，亦不得以之歸責於被上訴人。」（最高法院79年度
      臺上字第1558號裁判意旨參照，第188頁：該裁判資料）
      。經查：
    (一)被告於97年9月4日以系爭裁定為執行名義，聲請對原告之
      財產為假扣押執行，並囑託：高雄法院執行處通知高雄市
      前鎮地政事務所就系爭小港不動產於97年9月18日辦理假
      扣押查封登記。嗣原告對系爭假扣押裁定提起抗告，雖經
      花蓮高分院於同年10月22日以97年度抗字第57號假扣押事
      件裁定：廢棄原裁定，並記載得再抗告之教示（見兩造不
      爭執事項第一點(一)、(二)、(三)），至此，系爭假扣押裁定因
      ：得再抗告，而尚未確定甚明。
    (二)而系爭小港不動產業於97年9月18日辦理假扣押查封登記
      ，業如前述，故前揭已具公示作用之登記，任何人均得查
      而得知，應為昭然。雖原告陳麗玉於該查封後之97年10月
      30日始與黎岳洋就系爭小港不動產簽立系爭買賣契約，惟
      該不動產之所有權移轉登記之處分行為，自不可對抗被告
      ，黎岳洋、原告陳麗玉均不得諉為不知，應無疑義。
    (三)另前揭不動產縱在查封登記後為處分，亦僅生對被告之第
      三人相對效力，並非絕對無效，故原告陳麗玉雖仍得與黎
      岳洋就上開不動產訂立系爭買賣契約，惟在系爭假扣押裁
      定確定前，仍應自負得否向地政機關為所有權移轉之登記
      ，及有否違反系爭買買契約限時移轉登記所致之風險，昭
      然若揭。縱原告陳麗玉係以：依系爭買賣契約付款明細表
      內完稅款欄下記載：「98年4月15日，所有權移轉完竣後
      ..」等語，而伊因無法在上開期日前移轉前揭不動產所有
      權登記予黎岳洋，致生違約金之財產上之損害乙節。惟查
      ：前揭98年4月15日係在系爭抵押裁定尚未確定前之期日
      ，故系爭不動產能否如期辦理移轉登記，自應由原告陳麗
      玉自負風險甚明，據此，揆諸前揭說明，造成上開違約金
      財產上之損害，係可歸責於原告陳麗玉之事由，且上開損
      害與系爭假扣押裁定間復無相當因果關係甚明，職是，原
      告陳麗玉之上開請求並無理由。
  四、綜上所述，原告依民事訴訟法第531條第1項前段假扣押裁
      定自始不當；民法第184條第1項前段、第195條第1項前段
      侵權行為之法律關係，請求被告應賠償原告非財產上之損
      害（即精神慰撫金）、財產上之損害，均核無理由，應予
      駁回。
陸、據上論結，本件原告之訴為無理由，依民事訴訟法第78條、
    第87條第1項之規定，判決如主文第1項所示。
柒、訴訟費用額之部分，依後附計算書確定如主文第2項所示。
中    華    民    國    99    年    12    月    31    日
                  民事庭  法  官  陳兆翔
以上正本，係照原本作成。
如對本判決上訴，須於判決送達後20日內，向本院提出上訴狀。
如委任律師提起上訴者，應一併繳納上訴審裁判費。
中    華    民    國    99    年    12    月    31    日
                          書記官  吳明學
計算書：
項        目    金  額（新臺幣）
第一審裁判費    38,620元

司法院資訊處製作；財團法人民間司法改革基金會備份。
